【裁判字號】    97,交抗,2023
【裁判日期】    971128
【裁判案由】    違反道路交通管理處罰條例
【裁判全文】
臺灣高等法院交通事件裁定            97年度交抗字第2023號
抗  告  人
即受處分人  甲○○
上列抗告人因違反道路交通管理處罰條例案件，不服臺灣臺北地
方法院中華民國97年10月31日裁定（97年度交聲字第2737號），
提起抗告，本院裁定如下：
    主  文
原裁定撤銷，發回臺灣臺北地方法院。
    理  由
一、異議意旨略以：抗告人即受處分人甲○○所有之車牌號碼BA
    N-232號重型機車，業於民國95年5月15日向臺北市監理處註
    銷車籍，且於96年7月29日下午8時45分許，在臺北市大同區
    ○○○路與延平北路口使用該註銷牌照行駛之駕駛人為彭冠
    瀧（原名彭乾鑑），遭舉發違反交通管理處罰條例，也是彭
    冠瀧，非受處分人，實不應將責任歸咎於機車所有人，又伊
    所有之機車自95年4月27日向中山分局中山一派出所報警協
    尋，自今尚未見到該輛機車云云。
二、原裁定意旨略以：上開機車雖曾因於95年4月10日上午9時發
    現失竊，而於16日後即95年10月27日向臺北市政府警察局中
    山分局中山一派出所報案，受處分人並於95年5月15日向臺
    北市監理處以失竊為由辦理註銷該車籍登記。然此係行政上
    之註銷登記，不影響受處分人仍為上開機車所有權人之法律
    上狀態。嗣該機車經臺北縣警察局中和分局中和派出所尋獲
    ，並由警方通知車主即受處分人領回，而該實際前往派出所
    領回之人雖係本案違規之實際駕駛人彭冠瀧，然其於警詢時
    已自承係受受處分人委託領取，足證受處分人對上開機車尋
    獲、領回之事實清楚知悉。受處分人未重新申領牌照，並依
    道路交通管理處罰條例第33條第4項規定辦理，反而任令上
    開機車繼續懸掛前經註銷之牌照行駛，足認其違規事實明確
    。從而，原處分機關以受處分人違規事證明確，依道路交通
    管理處罰條例第12條第1項第4款、第2項及違反道路交通管
    理事件統一裁罰基準表之規定，裁處受處分人罰鍰新台幣一
    萬零八百元並責令扣繳牌照，並無不當，因依道路交通案件
    處理辦法第19條之規定，駁回異議人之異議。
三、抗告意旨略以：抗告人第一次接到臺北市交通事件裁決所未
    繳納之交通違規案件通知書，為該裁決所97年9月5日寄出之
    通知書，原裁定以原處分機關於97年9月23日依道路交通管
    理處罰條例第12條第1項第4款、第2項及違反道路交通管理
    事件統一裁罰基準表規定，以受處分人逾應到案日期60日以
    上，裁處受處分人最高罰鍰新台幣（下同）10800元並扣繳
    牌照，由於抗告人從未收到有抗告人姓名之使用註銷之牌照
    行駛之違規事實之舉發違反道路交通管理事件通知單，在未
    知的情況下，如何於到案日期前處理違規事件，處分機關未
    能查明，且以最高鍰處之，抗告人不服；又抗告人既自註銷
    車籍後至今未見該機車，又如何能將註銷車牌繳回監理機關
    ，請廢棄原裁定准予抗告人免罰之處分，如有必要處分，應
    予抗告人最低之處分，爰提起抗告等語。
三、經查：
  (一)按汽車有使用吊銷、註銷之牌照行駛者，處汽車所有人新臺
    幣3600元以上10800元以下罰鍰，並禁止其行駛，道路交通
    管理處罰條例第12條第1項第4款固定有明文。惟按行為人有
    本條例之情形者，應填製舉發違反道路交通管理事件通知單
    （以下簡稱通知單），並於被通知人欄予以勾記，其通知聯
    依下列規定辦理：一當場舉發者，應填記駕駛人或行為人姓
    名、性別、出生年月日、地址、身分證統一編號及車主姓名
    、地址、車牌號碼、車輛種類。被查獲之駕駛人或行為人為
    受處分人時，應於填記通知單後將通知聯交付該駕駛人或行
    為人簽名或蓋章收受之；拒絕簽章者，仍應將通知聯交付該
    駕駛人或行為人收受，並記明其事由及交付之時間；拒絕收
    受者，應告知其應到案時間及處所，並記明事由與告知事項
    ，視為已收受。二受處分人非該當場被查獲之駕駛人或行為
    人，舉發機關應另行送達之；又填製通知單，應到案日期應
    距舉發15日。但下列案件，其應到案之日期距舉發日為30日
    ：一逕行舉發。二受處分人非該當場被查獲之駕駛人或行為
    人，違反道路交通管理事件統一裁罰基準及處理細則第11條
    第1項第1款、第2款、第15條第1款、第2款亦分別定有明文
    。亦即汽車有使用吊銷、註銷之牌照行駛者，固得依前開道
    路交通管理處罰條例第12條第1項第4款規定，課以罰鍰並禁
    止其行駛，惟其處罰過程依前開道路交通管理事件統一裁罰
    基準及處理細則規定，應先經舉發處分，其中對於受處分人
    非當場被查獲之駕駛人或行為人，更應填製通知單通知到案
    日期。
  (二)本件受處分人甲○○前於95年4月27日，因其所有車牌號碼B
    AM-232號（原裁定誤載為BAN-232號）重型機車於95年4月10
    日上午9時許失竊而前往臺北市政府警察局中山分局中山一
    派出所報案，並於95年5月15日向臺北市監理處註銷車籍，
    嗣於95年5月22日為警尋獲，並於96年7月29日下午8時45分
    許，由受處分人之子彭冠瀧懸掛上開註銷車籍車牌駕駛，在
    臺北市大同區○○○路與延平北路口，為警舉發彭冠瀧使用
    註銷之牌照行駛，該舉發通知單並經彭冠瀧當場簽收，嗣由
    臺北市政府事件裁決所依前開舉發通知單以受處分人甲○○
    使用註銷之牌照行駛，裁決受處分人甲○○罰鍰10800元，
    並牌照扣繳等情，有汽（機）車各項異動登記書、臺北市政
    府警察局北市警交字第AEV761314號舉發違反道路交通管理
    事件通知單、台北市政府警察局中山分局車輛協尋電腦輸入
    單、臺北市政府警察局大同分局97年9月18日北市警同分交
    字第09732749500號函及臺北市交通事件裁決所北市裁罰字
    第裁22-AEV761314號違反道路交通管理事件裁決書各1件附
    卷可稽，固堪信為真實。惟前開臺北市交通事件裁決所之裁
    決書係依上開臺北市政府警察局所出具之舉發通知單，而該
    舉發通知單之受通知人係彭冠瀧，並非本件受處分人甲○○
    ，是其舉發通知之程序顯有瑕疵。且依卷內卷證亦無從判斷
    有何對受處分人甲○○所出具並由其依法收受送通之舉發通
    知書，而受處分人甲○○亦一再聲稱其並未收到任何舉發通
    知單，原裁定未就此部分詳予調查，遽予裁罰，尚嫌率斷，
    爰由本院將原裁定撤銷，發回原裁定法院更為裁定。
四、據上論結，應依道路交通案件處理辦法第26條，刑事訴訟法
    第413條前段，裁定如主文。
中    華    民    國    97    年    11    月    28    日
                  交通法庭審判長法  官  何菁莪
                                法  官  江振義
                                法  官  李麗珠
以上正本證明與原本無異。
不得再抗告。
                                書記官  高柑柏
中    華    民    國    97    年    12    月    2     日


司法院資訊處製作；財團法人民間司法改革基金會備份。
